臺灣彰化地方法院北斗簡易庭民事判決
111年度斗簡字第343號
原      告  陳奕達即陳家洋之繼承人


被      告  洪英傑
上列當事人間請求塗銷抵押權登記事件，本院於民國111年11月1
5日言詞辯論終結，判決如下：
   主    文
被告應將如附表所示之土地於民國一○六年六月十四日以彰化縣
田中地政事務所收件字號為一○五年度田資字第○五三七一一號設
定之普通抵押權塗銷。
訴訟費用新臺幣壹仟拾元由被告負擔。
    事實及理由
一、原告主張：
(一)訴外人陳家洋與被告前為土地共有人，共有之土地前經本院
    101年度訴字第166號事件民事判決，嗣經上訴後再經臺灣高
    等法院臺中分院103年度上易字第119號民事判決確定（下稱
    系爭確定判決），由陳家洋取得如附表所示之土地(下稱系
    爭土地)，因系爭確定判決陳家洋應以金錢補償被告新臺幣(
    下同)38,994元，故被告對上開補償金額就系爭土地有法定
    抵押權，並設定如附表所示抵押權登記（下稱系爭抵押權）
    。
(二)陳家洋於110年2月14日死亡，原告以分割繼承為登記原因取
    得系爭土地所有權，原告通知被告領取系爭土地補償金，惟
    被告逾期未領取，故原告就上開補償金於111年8月11日本院
    提存所辦理清償提存。
(三)原告就系爭抵押權所擔保之補償金已依法提存，故系爭抵押
    權登記所擔保之補償金債權已因清償而消滅，系爭抵押權亦
    應同時消滅，惟系爭抵押權登記仍存在系爭土地，即侵害原
    告對系爭土地所有權之行使，故原告請求被告塗銷系爭抵押
    權。
(四)並聲明：如主文第1項所示。
二、被告則以：原告因要求被告提供印鑑證明3份，故還未領取
    系爭補償金。
三、本院之判斷：
(一)原告主張上開事實，業據其提出臺灣高等法院臺中分院103
    年度上易字第119號民事判決及確定證明書、提存書、土地
    登記謄本等件為證，且為被告所不爭執，堪信原告此部分主
    張為真。
(二)按所有人對於無權占有或侵奪其所有物者，得請求返還之。
    對於妨害其所有權者，得請求除去之。有妨害其所有權之虞
    者，得請求防止之；各共有人對於第三人，得就共有物之全
    部為本於所有權之請求；債之關係消滅者，其債權之擔保及
    其他從屬之權利亦同時消滅；稱普通抵押權者，謂債權人對
    於債務人或第三人不移轉占有而供其債權擔保之不動產，得
    就該不動產賣得價金優先受償之權，民法第767條第1項、第
    821條前段、第307條、第860條分別定有明文。又抵押權為
    擔保物權，具有從屬性，倘無所擔保之債權存在，抵押權即
    無由成立，自應許抵押人請求塗銷該抵押權之設定登記。次
    按依債務本旨，向債權人或其他有受領權人為清償，經其受
    領者，債之關係消滅；清償期，除法律另有規定或契約另有
    訂定，或得依債之性質或其他情形決定者外，債務人得隨時
    為清償；又債權人受領遲延而難為給付者，清償人得將其給
    付物，為債權人提存之，民法第309條第1項、第315條、第3
    26條分別定有明文，所謂清償提存，係債務人以消滅債務為
    目的，將給付物為債權人寄存於提存所之行為，債權人受領
    遲延時，清償人自得依提存方法以免除其債務。查原告與被
    告因系爭土地成立法定抵押權，用以擔保系爭另案判決所生
    之金錢補償債權，該項法定抵押權不待登記即已成立，並依
    民法第824條之1第5項規定，於辦理共有物分割登記時一併
    登記。本件原告已將應給付被告之補償金向法院提存所提存
    ，系爭抵押權該部分所擔保之金錢補償債權業經清償而消滅
    ，系爭抵押權亦應隨同消滅，又系爭抵押權既已消滅，抵押
    權登記之存在自係對原告之所有權造成妨害，故原告請求被
    告應塗銷系爭抵押權登記，自屬有憑。另被告雖辯稱因原告
    要求被告提供印鑑證明3份，故尚未領取提存金，惟此並不
    妨礙日原告起訴請求被告塗銷系爭抵押權之權利，是被告此
    部分抗辯尚不可採。
(三)綜上，原告依民法第767條第1項中段規定之法律關係，請求
    判決如主文第1項所示，為有理由，應予准許。
四、本件係適用簡易訴訟程序所為被告敗訴之判決，本應依職權
    宣告假執行。惟按命債務人為一定之意思表示之判決確定或
    其他與確定判決有同一效力之執行名義成立者，視為自其確
    定或成立時，債務人已為意思表示，強制執行法第130條第1
    項定有明文。本件原告請求被告塗銷系爭抵押權設定登記，
    係命被告為一定之意思表示，於判決確定時，視為其已為意
    思表示，性質上不宜假執行，自不予依職權宣告假執行，附
    此敘明。
五、綜上所述，原告依民法第767條第1項中段規定，請求判決如
    主文第1項所示，為有理由，應許准許。本件訴訟費用，應
    由被告負擔。
六、本件判決之基礎已臻明確，兩造其餘攻擊及防禦方法，於判
    決結果不生影響，爰不再贅詞論列。
七、訴訟費用負擔之依據：民事訴訟法第78條。
中    華    民    國    111   年    11    月    29    日
                  北斗簡易庭  法  官  丁兆嘉
【附表】：　　
地號、面積 所有權人暨權利範圍 擔保債權總金額(新臺幣) 抵押權權利人 擔保債權種類及範圍 登記日期、字號 彰化縣○○鎮○○段000000號、205.79平方公尺 陳奕達、 1分之1 326,759元 洪英傑 擔保104年10月27日臺灣高等法院臺中分103年度上易字第119號判決共有物分割所生之金錢補償 106年6月14日、田資字第053711號 彰化縣○○鎮○○段000號、387.07平方公尺 陳奕達、 360分之39 同上 同上 同上 同上 彰化縣○○鎮○○段00000號、236.47平方公尺 陳奕達、 1分之1 同上 同上 同上 同上 
以上正本係照原本作成。
如對判決上訴，應於判決送達後20日內向本院提出上訴狀。如委
任律師提起上訴者，應一併繳納上訴審裁判費。 
中    華    民    國    111   年    11    月    29    日
                              書記官　蔡政軒